【裁判字號】    99,小上,102
【裁判日期】    990812
【裁判案由】    清償債務
【裁判全文】
臺灣臺北地方法院民事裁定             99年度小上字第102號
上  訴  人  乙○○
被上訴人    國泰世華商業銀行股份有限公司
法定代理人  甲○○
上列當事人間請求清償債務事件，上訴人對於中華民國99年6 月
30日臺灣臺北地方法院臺北簡易庭99年度北小字第1181號第一審
判決提起上訴，本院裁定如下：
    主  文
上訴駁回。
第二審訴訟費用新臺幣壹仟伍佰元由上訴人負擔。
    理  由
一、按對於小額程序之第一審裁判上訴，非以其違背法令為理由
    ，不得為之；至其上訴狀應記載上訴理由，表明下列各款事
    項：一原判決所違背之法令及其具體內容。二依訴訟資料可
    認為原判決有違背法令之具體事實，民事訴訟法第436 條之
    24第2項、第436條之25條分別定有明文。又依同法第436 條
    之32第2項準用第468 條及第469條第1款至第5款規定，判決
    不適用法規或適用不當者，為違背法令，其中判決有同法第
    469 條第1款至第5款所列各款情形之一者，為當然違背法令
    。是當事人於小額訴訟程序提起上訴，如依民事訴訟法第46
    8 條規定，以第一審判決有不適用法規或適用法規不當為理
    由時，其上訴狀或理由書應有具體之指摘，並揭示該法規之
    條項或其內容，若係成文法以外之法則，應揭示該法則之旨
    趣。倘為司法院解釋、或最高法院之判例，則應揭示該判解
    之字號或其內容；如以民事訴訟法第469 條第1款至第5款所
    列各款情形為理由時，其上訴狀或理由書，應揭示合於該條
    款之事實。上訴狀或理由書如未依此項方法表明者，即難認
    為已對第一審判決之違背法令有具體之指摘，其上訴自難認
    為合法，最高法院71年台上字第314 號判例意旨可資參照。
二、本件上訴意旨略以：上訴人前於民國78年10月6 日向被上訴
    人申請信用卡使用，至83年5月6日止尚欠有消費帳款新臺幣
    （下同）7 萬4143元未清償（下稱系爭債務）。嗣被上訴人
    於99年6 月22日向本院起訴請求上訴人返還系爭債務（含本
    金6萬1529元、利息1萬2614元），經上訴人於原審為時效抗
    辯後，原審雖認有理由，惟認上訴人仍須給付自被上訴人起
    訴請求上訴人清償系爭債務時（即99年2月24日）起回溯5年
    ，即自99年2月25日起至上訴人為時效抗辯前一日即99年6月
    21日止，均按週年利率百分之19.7計算之利息，共6 萬4484
    元。然原審判決上訴人給付之利息金額高於上訴人所負系爭
    債務之本金，顯屬過高，且前開利息之約定實已造成許多社
    會道德問題，為此請求改以週年利率百分之6.68予以計算。
三、經查，本件上訴人於原審僅就時效為抗辯，未提及系爭債務
    有約定利息過高之情；且原審所憑計算之利息利率，乃依兩
    造間之約定條款而定，該約定條款並於循環利息部分之計算
    方式為「將每筆『得計入循環信用本金之帳款』，自各筆帳
    款入帳日起，就該帳款之餘額以週年利率百分之19.7，按日
    計算至該筆帳款結清之日止（元以下四捨五入）」乙節以劃
    底線之方式強調之（見本院99年度司促字第4618號支付命令
    卷所附約定條款第15條），此亦經原審於言詞辯論終結前予
    以審酌。是核上訴人上訴之內容僅係就原審法官取捨證據、
    認定事實之職權行使指摘其為不當，並未具體說明原審判決
    有何不適用法規或適用法規不當之情形，亦未揭示該法規之
    條項或其內容，及何處合於民事訴訟法第469 條第1款至第5
    款所列各款之事實，自難認對該判決之如何違背法令已有具
    體之指摘，揆諸前揭說明，應認其上訴為不合法，應予駁回
    。
四、本件第二審上訴費用為1500元，爰依民事訴訟法第436 條之
    32第1項準用同法第436 條之19第1項之規定，確定本件上訴
    之訴訟費用額如上所示金額。
五、據上論結，本件上訴為不合法，依民事訴訟法第436 條之32
    第1項、第2項、第444條第1項前段、第436條之19第1項、第
    95條、第78條，裁定如主文。
中    華    民    國    99    年    8     月    12    日
                  民事第二庭  審判長法  官  張松鈞
                                    法  官  陳秀貞
                                    法  官  羅郁婷
以上正本係照原本作成。
本裁定不得抗告。
中    華    民    國    99    年    8     月    12    日
                                    書記官  楊婷雅

司法院資訊處製作；財團法人民間司法改革基金會備份。
